【裁判字號】    95,上易,2140
【裁判日期】    951130
【裁判案由】    恐嚇
【裁判全文】
臺灣高等法院刑事判決                95年度上易字第2140號
上  訴  人
即  被  告  甲○○
                      號3樓
上列上訴人因恐嚇案件，不服臺灣桃園地方法院95年度易字第61
0號，中華民國95年9月15日第一審判決（起訴案號：臺灣桃園地
方法院檢察署95年度偵字第4523號），提起上訴，本院判決如下
：
    主  文
上訴駁回。
    事  實
一、甲○○前因妨害風化案件，於民國94年4月28日，經台灣桃
    園地方法院以93年度壢簡字第1318號判處有期徒刑5月確定
    ，甫於同年6月30日易科罰金執行完畢，仍未警惕。其意圖
    為自己不法之所有，自94年12月16日起至同年月19日止，以
    其所有之行動電話（號碼0000000000號）撥打其分手女友乙
    ○○行動電話並發送簡訊，聲稱握有兩人交往期間之性愛光
    碟，向乙○○恐嚇交付新台幣（下同）五萬元以贖回上開光
    碟，致乙○○心生畏懼上開光碟會被散布流傳而影響聲譽，
    乃與甲○○還價而合意降為1萬元，並約定於94年12月20日
    晚間6時許，在桃園縣龜山鄉○○○路某處之麥當勞速食店
    內支付上開款項，嗣經員警當場查獲，並扣得一千元紙鈔10
    張共計1萬元、甲○○所有空白ＤＶＤ光碟片2片、號碼0000
    000000號行動電話晶片卡1張。
二、案經桃園縣政府警察局龜山分局報告台灣桃園地方法院檢察
    署檢察官偵查起訴。
    理  由
壹、程序部分：
    本件被告所犯之罪，並非死刑、無期徒刑、最輕本刑為三年
    以上有期徒刑之罪，亦非高等法院管轄第一審案件，原審於
    準備程序進行中，被告等人先就被訴事實為有罪之陳述，經
    告知被告簡式審判程序之旨，並聽取檢察官、被告及辯護人
    之意見後，合議庭裁定由受命法官進行簡式審判程序，是本
    件之證據調查，依刑事訴訟法第273條之2規定，不受同法第
    159條第1項、第161條之2、第161條之3、第163條之1及第16
    4條至第170條規定之限制，合先敘明。
貳、實體部分：
一、認定犯罪事實所憑之證據及理由：
    被告甲○○於本院審理中未到庭，據其以前陳述對於上揭事
    實均坦認不諱，核與被害人乙○○在警詢指述遭恐嚇取財之
    情相符。又被告係以傳送簡訊之脅迫方式，簡訊內容包括「
    妳跟我去賓館被我用Ｖ８拍了一次！你就明天去網站上看吧
    ！我會順便燒一些發給別人！包括阿寶。五萬，但是還可以
    談。」等詞，恫嚇被害人交付金錢贖回性愛光碟一節，亦有
    簡訊翻拍照片六張在卷足佐，此外，復有贓物領據一紙、空
    白ＤＶＤ光碟貳片及0000000000號行動電話晶片卡1張扣案
    可憑。事證明確，被告犯行堪以認定，應予依法論科。
二、論罪：
  (一)按刑法及刑法施行法部分條文業經修正公布，並均於95年7
    月1日施行。修正後刑法第2條第1項之規定，係規範行為後
    法律變更所生新舊法律比較適用之準據法，於修正後刑法施
    行後，應適用修正後刑法第2條第1項規定之從舊從輕之原則
    為比較；修正後刑法第2條第2項，則為同條第1項之特別規
    定，於修正後刑法施行後，關於非拘束人身自由之保安處分
    ，應依修正後刑法第2條第2項之規定，適用裁判時之法律。
    又修正後刑法第35條，乃刑之重輕之法定次序與標準，應適
    用裁判時之修正後刑法第35條之規定。修正後刑法第2條第1
    項係採從舊從輕原則，適用最有利於行為人之法律。既曰法
    律，自較刑之範圍為廣；除法律有特別規定者（如修正後刑
    法第2條第2項非拘束人身自由之保安處分適用裁判時法，修
    正後刑法施行法第9條之3規定之情形），應依其規定；或事
    關執行之緩刑之宣告，或犯罪在刑法修正施行前，自首在刑
    法施行後之自首部分，或程序之規定（程序從新，如刑法第
    40條沒收宣告之程序規定），應適用裁判時之修正後刑法之
    規定外；依修正後刑法第2條第1項比較時，應就罪刑有關之
    共犯、未遂犯、連續犯、牽連犯、結合犯，以及累犯加重，
    自首減輕暨其他法定加減原因（如身分加減）與加減例等一
    切情形，綜其全部之結果而為比較後，整個之適用，不能割
    裂而分別適用有利益之條文。關於易科罰金之折算標準、易
    服勞役之折算標準及期限、罰金與死刑是否併予執行、多數
    有期徒刑定應執行之刑時之最高刑期之限制等之修正，事涉
    行為人易刑折算標準金額之多寡與期限之長短及定執行刑時
    能否就罰金刑併予執行或有期徒刑定應執行之刑時最高度之
    限制，亦均屬修正後刑法第2條第1項所應比較適用之法律之
    範圍。拘束人身自由之保安處分，並非屬修正後刑法第2條
    第2項規定應適用裁判時法之範圍，除有特別規定者外，亦
    屬應依修正後刑法第2條第1項比較適用之法律；從刑附屬於
    主刑，除法律有特別規定者外，依主刑所適用之法律（以上
    參考最高法院95年5月23日刑事庭第8次會議決議及最高法院
    24年上字第4634號、24年上字第5292號、27年上字第2615號
    判例）。本件被告行為後法律有變更，關於刑法第346條第1
    項之恐嚇取財罪之法定罰金刑部分，由原定貨幣單位銀元1
    千元以下罰金，並依罰金罰鍰提高標準條例第1條前段規定
    提高為10倍（提高後折算為新台幣3萬元以下罰金），經依
    修正後刑法施行法第1條之1第1項、第2項前段規定，修正為
    貨幣單位為新台幣，並就所定數額提高為30倍，亦即修正為
    新台幣3萬元以下罰金；而法定罰金刑最低度部分，由修正
    前刑法第33條第5款規定為銀元1元以上，依罰金罰鍰提高標
    準條例第1條前段提高為10倍（提高後折算為新台幣30元）
    ，修正後刑法第33條第5款則修正為新台幣1千元以上，以百
    元計算；而就易科罰金之折算標準部分，由修正前刑法第41
    條第1項前段規定（得以銀元1元以上3元以下折算1日），並
    依修正前罰金罰鍰提高標準條例第2條規定提高1百倍為銀元
    1百元以上3百元以下（即新台幣3百元以上9百元以下）折算
    1日，修正後刑法第41條第1項前段則修正為得以新台幣1千
    元、2千元或3千元折算1日（裁判時罰金罰鍰提高標準條例
    第2條並已刪除）；比較行為時法與裁判時法，關於修正之
    罰金刑最高度部分，行為時法與裁判時法輕重相同，行為時
    法並無不利於被告情形，而就修正之罰金刑最低度部分，行
    為時法較有利於被告；而就修正之易科罰金之折算標準部分
    ，亦以行為時法有利於被告；自應依修正後刑法第2條第1項
    前段之規定，適用行為時法。又刑法第47條累犯之規定，於
    94年1月7日修正公布，並於95年7月1日施行，修正前刑法第
    47條規定：「受有期徒刑之執行完畢，或受無期徒刑或有期
    徒刑一部之執行而赦免後，五年以內再犯有期徒刑以上之罪
    者，為累犯，加重本刑至二分之一。」修正後刑法第47條第
    1項規定：「受徒刑之執行完畢，或一部之執行而赦免後，5
    年以內故意再犯有期徒刑以上之罪者，為累犯，加重本刑至
    二分之一。」經綜合比較前述新、舊法結果，修正後規定並
    未較有利於行為人即被告甲○○，則應依修正後刑法第2條
    第1項前段規定，適用行為時（即修正前）之法律。
  (二)核被告甲○○所為係犯刑法第346條第1項恐嚇取財罪。被告
    先後數次發送簡訊之目的相同，侵害之法益同一，且係在時
    空密接下所為，係屬接續犯，僅論以一恐嚇取財行為。又被
    告甲○○前因妨害風化案件，於94年4月28日，經台灣桃園
    地方法院以93年度壢簡字第1318號判處有期徒刑5月確定，
    甫於同年6月30日易科罰金執行完畢，有本院被告前案紀錄
    表在卷足參，其於上開刑之執行完畢後，五年以內再犯有期
    徒刑以上之本罪，為累犯，應依修正前刑法第47條規定，加
    重其刑。
三、維持原判決及駁回上訴之理由：
    原審認被告罪證明確，適用刑事訴訟法第273條之1第1項、
    第299 條第1項前段，修正後刑法第2 條第1 項前段、行為
    時刑法第346條第1項、第47條、第38條第1項第2款，修正前
    罰金罰鍰提高標準條例第1條前段規定，並審酌被告犯罪之
    動機係為牟取不法之利益，以聲稱握有性愛光碟之方式恐嚇
    取財，情節非輕，惟坦認犯行態度尚佳，未與被害人達成民
    事和解等情及其他一切情狀，量處有期徒刑捌月。扣案之空
    白ＤＶＤ光碟貳片、0000000000號行動電話晶片卡壹張，均
    為被告所有供本件犯罪所用之物，依刑法第38條第1項第2款
    規定，宣告沒收。經核認事用法，並無違誤，量刑亦屬妥當
    。被告上訴意旨仍執陳詞，否認犯罪，指摘原判決不當，為
    無理由，應予駁回。
四、一造辯論判決：
    被告經合法傳喚，無正當之理由不到庭，爰不待其陳述，逕
    行判決。
參、適用法律：
據上論斷，應依刑事訴訟法第368條、第371條 ，判決如主文。
本案經檢察官呂丁旺到庭執行職務。
中    華    民    國    95    年    11    月    30    日
                  刑事第十八庭審判長法  官  溫耀源
                                    法  官  陳健順
                                    法  官  邱同印
以上正本證明與原本無異。
不得上訴。
                                    書記官  莊昭樹
中    華    民    國    95    年    11    月    30    日
附錄：本案論罪科刑法條全文
刑法第346條（單純恐嚇罪）：
意圖為自己或第三人不法之所有，以恐嚇使人將本人或第三人之
物交付者，處6月以上5年以下有期徒刑，得併科1千元以下罰金
。
以前項方法得財產上不法之利益，或使第三人得之者，亦同。
前二項之未遂犯罰之。


司法院資訊處製作；財團法人民間司法改革基金會備份。
